【裁判字號】    89,重訴,92
【裁判日期】    891026
【裁判案由】    返還墊款
【裁判全文】
臺灣屏東地方法院民事判決  八十九年度重訴字第九二號
    原      告  勞工保險局
    法定代理人  甲○○
    訴訟代理人  林志龍律師
    被      告  卓炳雄即人愛綜合醫院  住屏東市○○路一八四號
    訴訟代理人  乙○○律師
右當事人間請求返還墊款事件，本院判決如左：
    主      文
被告應給付原告新台幣貳仟捌佰零伍萬貳仟伍佰零參元及自八十九年八月二日起至清
償日止按週年利率百分之五計算之利息。
訴訟費用由被告負擔。
本判決於原告以新台幣玖佰拾伍萬元供擔保後，得假執行；但被告如於假執行程序
實施前，以新台幣貳仟捌佰零伍萬貳仟伍佰零參元預供擔保，得免為假執行。
    事      實
甲、原告方面：
一、聲明：求為判決如主文所示及為以供擔保為條件之假執行宣告。
二、陳述：
    緣屏東縣政府函原告機關稱被告醫院業已歇業，被告積欠所屬員工八十八年七、
    八月份之工資，並檢具相關資料，請原告同意代墊積欠之工資，經原告審核結果
    ，排除未投保之員工，計有五０六名員工，金額合計為二千四百零六萬八千三百
    二十四元，原告已於八十八年十二月十三日匯入各該員工之指定帳戶，另尚有員
    工八十二名，金額合計三百九十八萬四千一百七十九元於八十九年三月二十四日
    轉帳匯入各該員工之帳戶，上開墊款合計為二千八百零五萬二千五百零三元，被
    告並未依切結書於原告代墊工資後十五日內償還，屢經原告催促迄未清償，爰依
    勞動基準法第二十八條第四項後段暨契約不履行之法律關係訴請被告給付上揭金
    額及自訴狀繕本送達之翌日起即八十九年八月二日至清償日止按週年利率百分之
    五計算之利息。
三、証據：提出屏東縣政府函、醫療機構開業執照、衛生局歇業核定書、積欠工資申
    請書、墊償工資金額及勞工名冊、切結書、中國農民銀行勞保局整批匯款成功明
    細表及郵政儲金匯業局代付媒體轉帳統計表各一件為証，並聲請訊問証人林鈴巡
    、張雅鈴、郭秉台。
乙、被告方面：
一、聲明：求為判決（一）原告之訴及假執行之聲請均駁回。（二）如受不利判決，
    願供擔保請准免為假執行之宣告。
二、陳述：
    被告雖為前人愛綜合醫院之院長，惟自八十八年間醫院早已改組，由院內醫護員
    工組成管理委員會，並由第三人葉清坤擔任主任委員，自八十八年六月一日  正
    式接管醫院，故被告早將所有醫療業務含收入、所有必要之開支包括醫護員工薪
    資、醫療成本費用、醫院大小印章及銀行存褶等全數移交予該醫院之新任管理階
    層，而完全退出醫院之經營業務，並隨即於八十八年六月十日出國居住，不再介
    入醫院之事務，且於離職前即八十八年五月份之前員工之薪資均已全數支付，並
    無虧欠。惟醫院更換管理組織後，即因經營不善，員工大量離職，八十八年七、
    八月間付不出薪資，並造成停業。本件原告向被告清求償還工資，須以被告有積
    欠員工薪資為前提，然被告既已於八十八年六月移交醫院之經營管理職務，且將
    醫院所有收入及營業移轉新的經營者，則所有院內員工之薪資當隨同移轉，無再
    由被告負擔之理，且本件向原告申請墊付薪資之資料，被告均不知情，亦未事先
    徵得被告同意而使印章，被告自無法承認其效力。
三、証據：提出被告出境証明、人愛醫院公告各一件為証，並聲請訊問証人葉清坤。
    理      由
一、本件原告主張被告積欠所屬員工八十八年七、八月份之工資，申請原告同意代墊
    償欠之工資，經原告審核結果，排除未投保之員工，計代墊員工薪資二千八百零
    五萬二千五百零三元，惟被告並未依切結書於原告代墊工資後十五日內償還，屢
    經原告催促迄未清償，爰依勞動基準法第二十八條第四項後段暨契約不履行之法
    律關係訴請被告給付上揭金額及自訴狀繕本送達之翌日起至清償日止按週年利率
    百分之五計算之利息。而被告則以其雖為前人愛綜合醫院之院長，惟自八十八年
    間醫院早已改組，由院內醫護員工組成管理委員會，並由第三人葉清坤擔任主任
    委員，自八十八年六月一日正式接管醫院，故被告早將所有醫療業務含收入、所
    有必要之開支包括醫護員工薪資、醫療成本費用、醫院大小印章及限行存褶等全
    數移交予該醫院之新任管理階層，而完全退出醫院之經營業務，並隨即於八十八
    年六月十日出國居住，不再介入醫院之事務，則所有院內員工之薪資當隨同移轉
    ，無再由被告負擔之理，且本件向原告申請墊付薪資之資料，被告均不知情，亦
    未事先徵得被告同意而使印章，被告自無法承認其效力等情資為抗辯。
二、查原告主張人愛綜合醫院積欠所屬員工八十八年七、八月份之工資，經由原告代
    墊積欠之工資合計為二千八百零五萬二千五百零三元等情，業據原告提出屏東縣
    政府函、醫療機構開業執照、衛生局歇業核定書、積欠工資申請書、墊償工資金
    額及勞工名冊、切結書、中國農民銀行勞保局整批匯款成功明細表及郵政儲金匯
    業局代付媒體轉帳統計表各一件為証，並為被告所不爭執，應堪信為真實。本件
    有爭執者係被告是否為人愛綜合醫院之雇主，經查：
(一)人愛綜合醫院之負責人為被告，此有醫療機構開業執照在卷可証，人愛醫院所僱
    用之醫師及員工雖據被告辯稱員工任職時未簽立契約，惟僱傭契約本不以訂立書
    面契約為必要，且被告並已自認於八十八年年五月份之前員工之薪資均已全數支
    付，則人愛醫院所僱用之醫師及員工應係由被告所僱用之事實，即有可採。
(二)被告雖抗辯其雖為前人愛綜合醫院之院長，惟自八十八年間醫院早已改組，由院
    內醫護員工組成管理委員會，並由第三人葉清坤擔任主任委員，自八十八年六月
    一日正式接管醫院，故被告已完全退出醫院之經營業務，並隨即於八十八年六月
    十日出國居住，不再介入醫院之事務，並提出出境証明及人愛醫院公告等件為証
    ，惟按勞資雙方基於一定之要件，雇主得經預告或不經預告終止勞動契約，雇主
    經預告終止勞動契約時，應發給勞工資遣費，勞動基準法第十一條、第十二條、
    第十三條、第十六條及第十七條定有明文，本件被告雖抗辯八十八年六月十一日
    人愛醫院成立管理委員會，被告既已將醫院之經營管理職務及所有收入及營業移
    轉新的經營者，則所有院內員工之薪資當隨同移轉云云，惟被告自認員工於任職
    時沒有簽訂契約，故亦無解約之問題，既無解約自未發給資遣費，揆諸前揭規定
    ，被告並未預告終止勞動契約，發給員工資遣費，故尚難認被告已非人愛醫院醫
    師及員工之雇主，而所謂管理委員會之成立僅係經營權之變動，與人愛醫院所有
    權之歸屬無涉，是被告仍為人愛醫院之負責人。
(三)被告雖另以申請墊款期間業已出國及申請墊款之資料並非被告所蓋印云云置辯，
    惟被告是否已出國與其雇主之身分無涉，至於墊款之償還，按雇主積欠之工資，
    經勞工請求未獲清償者，由積欠工資墊償基金墊償之；雇主應於規定期間內將墊
    款償還積欠工資墊償基金，勞工基準法第二十八條第四項定有明文，是有關申請
    墊款之資料是否為被告所蓋印，與被告之雇主身分亦屬無涉，縱申請墊款之資料
    非被告所蓋印，被告基於雇主之地位仍應負責償還工資之墊款。
三、綜上所述，被告為人愛綜合醫院之雇主，原告對於人愛綜合醫院積欠所屬員工八
    十八年七、八月份之工資，代墊積欠之工資合計為二千八百零五萬二千五百零三
    元，故原告基於勞動基準法第二十八條第四項之規定，訴請被告給付上揭金額及
    自訴狀繕本送達之翌日起即八十九年八月二日至清償日止按週年利率百分之五計
    算之利息，於法自屬有據，應予准許。
四、兩造均陳明願供擔保，以代釋明，聲請宣告假執行或免為假執行，核均無不合，
    爰各酌定相當之擔保金額准許之。
據上論結，本件原告之訴為有理由，依民事訴訟法第七十八條、第三百九十條第二項
，判決如主文。
中      華      民      國    八十九    年      十      月    二十六    日
                                    臺灣屏東地方法院民事第二庭
~B法      官  黃義成
右為正本係照原本作成。
如不服本判決，應於送達後廿日內，向本院提出上訴狀。
~B法院書記官  徐建功
中      華      民      國    八十九    年      十      月    二十六    日


司法院資訊處製作；財團法人民間司法改革基金會備份。
